臺灣高等法院臺南分院刑事判決
                                  110年度金上訴字第577號
上  訴  人  
即  被  告  林利愷

上列上訴人因詐欺等案件，不服臺灣臺南地方法院109年度金訴
字第211號中華民國110年2月23日第一審判決（起訴案號：臺灣
臺南地方檢察署109年度偵緝字第766號），提起上訴，本院判決
如下：
    主  文
上訴駁回。
    理  由
一、按刑事訴訟法第361 條第1 項、第2 項規定，不服地方法院
    之第一審判決而上訴者，須提出上訴書狀，並應敘述具體理
    由。就修法過程以觀，原草案為：「依前項規定提起上訴者
    ，其上訴書狀應敘述理由，並引用卷內訴訟資料，具體指摘
    原審判決不當或違法之事實。其以新事實或新證據為上訴理
    由者，應具體記載足以影響判決結果之理由。」嗣經修正通
    過僅保留「上訴書狀應敘述具體理由」之文字，其餘則刪除
    ，故所稱「具體理由」，並不以其書狀應引用卷內訴訟資料
    ，具體指摘原審判決不當或違法之事實，亦不以於以新事實
    或新證據為上訴理由時，應具體記載足以影響判決結果之情
    形為必要。但上訴之目的，既在請求第二審法院撤銷或變更
    第一審之判決，所稱「具體」，當係抽象、空泛之反面，若
    僅泛言原判決認事用法不當、採證違法或判決不公、量刑過
    重等空詞，而無實際論述內容，即無具體可言。從而，上開
    法條規定上訴應敘述具體理由，係指須就不服判決之理由為
    具體之敘述而非空泛之指摘而言。倘上訴理由就其所主張第
    一審判決有違法或不當之情形，已舉出該案相關之具體事由
    足為其理由之所憑，即不能認係徒托空言或漫事指摘；縱其
    所舉理由經調查結果並非可採，要屬上訴有無理由之範疇，
    究不能遽謂未敘述具體理由（最高法院106 年度第8 次刑事
    庭會議參照）。綜上，上訴人之上訴書狀，須具體敘述原判
    決有何違法或不當，應予撤銷改判之情形，否則即屬空泛指
    摘，其所為上訴，即不符合上訴之法定要件。
二、上訴意旨略以：被告聽從指示去提領一時失察，沒想到觸犯
    法律；被告屬自白之案件，案發也從頭認到尾，盼給予重新
    機會得以輕判。
三、經查：
  ㈠原判決認定：
　⒈上訴人即被告與真實姓名年籍不詳、LINE通訊軟體暱稱「詹
    子龍」、「和尚」、「小刀」、「誠信貸款馮專員」之人及
    其他不詳詐欺集團成員（均無證據顯示為未成年人），共同
    意圖為自己不法之所有，基於三人以上共同詐欺取財及掩飾
    、隱匿特定詐欺犯罪所得本質及去向以洗錢之犯意聯絡，分
    別為下列犯行：①先由該詐欺集團所屬成員假扮「誠信貸款
    馮專員」，於附表一所示之詐騙時間，以附表一所示之詐騙
    方式，詐騙被害人丁○○，致其陷於錯誤，而於附表一所示之
    寄送時間、地點，將其所申設之中華郵政股份有限公司帳號
    000-00000000000000號帳戶（下稱本案郵局帳戶）、台新國
    際商業銀行000-0000000000000 號帳戶（下稱本案台新帳戶
    ）之存摺、提款卡，以包裹方式寄送至如附表一所示之收件
    地點，並將提款卡密碼告知「誠信貸款馮專員」後，被告即
    依「詹子龍」、「和尚」、「小刀」之指示，於民國108 年
    11月4 日下午3 時45分許，前往上開超商門市領取裝有上開
    本案郵局帳戶、本案台新帳戶存摺、提款卡之包裹，復將之
    轉交與詐欺集團成員供作行騙之用，並藉此獲得抵免積欠「
    詹子龍」、「小刀」等人債務新臺幣（下同）200 元之財產
    上利益作為報酬；②該詐欺集團所屬成員取得本案郵局帳戶
    之存摺、提款卡後，遂分別於附表二所示之詐騙時間，以附
    表二所示之詐騙方式，詐騙告訴人乙○○、丙○○2 人，致其等
    陷於錯誤，而分別於附表二所示之匯款時間，將如附表二所
    示之金額，自各該帳戶匯入本案郵局帳戶內，旋遭提領一空
    ，以此方式製造金流斷點，掩飾、隱匿詐欺犯罪所得之本質
    及去向以洗錢等事實。
　⒉上開犯罪事實，業據被告自白在卷，並經證人即被害人丁○○
    、證人即告訴人乙○○、丙○○於警詢中證述明確，另有丁○○與
    「誠信貸款馮專員」之LINE通訊軟體對話紀錄、本案郵局帳
    戶交易明細、統一超商貨態查詢系統查詢結果各1 份、詐欺
    集團在網路上刊登之不實借貸廣告截圖2 張、上開超商門市
    路口及店內監視器錄影畫面翻拍照片11張、乙○○如附表二編
    號1 所示之國泰世華商業銀行帳戶存摺內頁影本、帳戶交易
    明細查詢結果、臺灣銀行匯款申請書附卷可證。
　⒊因而論以被告係犯刑法第339 條之4 第1 項第2 款之三人以
    上共同犯詐欺取財罪及洗錢防制法第14條第1 項之洗錢罪。
    被告與「詹子龍」、「和尚」、「小刀」、「誠信貸款馮專
    員」及其他詐欺集團成員間，有犯意之聯絡及行為之分擔，
    應論以共同正犯。被告以一行為觸犯前開加重詐欺及洗錢罪
    名，為想像競合犯，應依刑法第55條規定，從一重之刑法第
    339 條之4 第1 項第2 款之三人以上共同詐欺取財罪處斷。
    被告就如附表一、二所示3 次犯行，並無時間或空間上之全
    部或局部重疊關係，且犯意各別、行為互殊，並分別侵害不
    同被害人及告訴人之財產法益，應予分論併罰。被告於原審
    準備及審理程序時，均自白洗錢犯行，依洗錢防制法第16條
    第2項之規定原應減輕其刑，惟被告所犯一般洗錢罪，係屬
    想像競合犯中之輕罪，被告就本案犯行係從一重之三人以上
    共同詐欺取財罪論處，就此想像競合輕罪得減刑部分，應於
    依刑法第57條量刑時，一併衡酌該部分減輕其刑事由。
　⒋並審酌被告不思以正當方法賺取所需以償還債務，竟貪圖不
    法利益，加入詐欺集團，擔任「取簿手」之工作，領取詐欺
    集團成員詐騙被害人丁○○而得手之本案郵局帳戶、本案台新
    帳戶存摺及提款卡，並將之轉交與其他詐欺集團成員，以遂
    行對告訴人乙○○、丙○○之詐欺取財犯行，使該詐欺集團成員
    以此方式坐領不法利益，並製造金流斷點，掩飾、隱匿犯罪
    所得之本質及去向以洗錢，致使執法人員難以追查正犯之真
    實身分，顯然缺乏法治觀念，漠視他人財產權益，非但造成
    被害人、告訴人等人受有財產損害，更助長詐騙歪風、影響
    社會正常交易往來之互信基礎，自應受一定程度之刑事非難
    。復參酌本件被害人丁○○遭騙取如附表一所示之金融帳戶存
    摺、提款卡及密碼，告訴人乙○○、丙○○則分別遭騙取4 萬元
    、41萬元之款項，足認被告本件犯罪分別造成相當程度之財
    產損害，應適當反應於所量處之刑度。又被告前已有因犯幫
    助詐欺取財、加重詐欺取財等罪，經法院論罪科刑之紀錄，
    難認素行良好。兼衡被告犯後坦承犯行，並於原審自白洗錢
    犯行，惟未能與被害人、告訴人等人達成調解、賠償其等所
    受損害，暨被告自承為高職肄業之智識程度，入監前從事停
    車收費員工作、每月收入約4 萬元、未婚、育有1 子（尚未
    成年）、入監前與父親、兒子同住之家庭生活及經濟狀況等
    一切情狀，就附表一、二所示各罪，分別量處如附表一、二
    所示之刑，並定應執行刑為有期徒刑1年8月。
　⒌並敘明被告因本案擔任「取簿手」之犯行，受有扣抵200 元
    債務之財產上利益，此屬於被告之犯罪所得，雖未扣案，仍
    應依刑法第38條之1 第1 項前段、第3 項規定，於附表一所
    示犯行項下宣告沒收，並於全部或一部不能沒收或不宜執行
    沒收時，追徵其價額。
　㈡經核原判決已詳敘其調查、取捨證據之結果及憑以認定犯罪
    事實之心證理由，且所為之論斷，亦有卷存證據資料可稽。
    從形式上觀察，並無任何不當或違法之處；且原判決就被告
    之犯罪情節及科刑部分之量刑基礎，亦已於理由欄內具體說
    明，顯已斟酌刑法第57條各款事由及其他一切情狀，基於刑
    罰目的性之考量、刑事政策之取向以及行為人刑罰感應力之
    衡量等因素而為刑之量定，係以行為人責任為基礎，並未逾
    越法定刑度，亦無違背公平正義之精神，客觀上不生量刑畸
    重畸輕之裁量權之濫用；另沒收之宣告亦是依法律規定而為
    ，並無不當。是本院審核上開各量刑事由，認為原審對被告
    量處之刑及沒收，洵屬妥適，並無顯然失出或有失衡平之情
    事。　
　㈢被告雖以上開情詞請求從輕量刑，然原判決就事實之認定並
    無不當或違法之處，已如上述。且關於刑之量定，係實體法
    上賦予法院得為自由裁量之事項，倘其量刑已以行為人之行
    為罪責為基礎，並斟酌刑法第57條各款所列情狀等，在法定
    刑度內，酌量科刑，如無偏執一端，致明顯失出失入情形，
    上級審法院即不得單就量刑部分遽指為不當或違法。而原判
    決所量定之刑並無裁量權濫用之情事，亦如上述，被告上訴
    理由請求從輕量刑云云，乃純屬其個人主觀上對法院量刑之
    期盼，難認已提出具體理由。
四、綜上所述，被告僅係針對原判決得自由裁量以求個案妥當性
    之量刑事項再為爭執，並非對原判決所為證據證明力之判斷
    如何違背經驗、論理法則之事項，及依據卷內既有訴訟資料
    或提出新事證，指摘或表明第一審判決有何採證、認事、用
    法或量刑等足以影響判決本旨之不當或違法，要難謂其上訴
    書狀已經敘述具體理由。揆諸上開規定及說明，本件上訴顯
    無具體理由而不合法定程式，應予駁回，並不經言詞辯論為
    之。
五、據上論斷，應依刑事訴訟法第367條前段、第372條，判決如
    主文。
中　　華　　民　　國　　110 　年　　5 　　月　　12　　日
                  刑事第七庭    審判長法　官  吳勇輝
                                      法　官  周紹武
                                      法　官  吳錦佳
以上正本證明與原本無異。
如不服本判決應於收受送達後20日內向本院提出上訴書狀，其未
敘述上訴理由者，並得於提起上訴後20日內向本院補提理由書（
均須按他造當事人之人數附繕本）「切勿逕送上級法院」。
　　　　　　　　　　　　　　　　　　　書記官  王杏月
中　　華　　民　　國　　110 　年　　5 　　月　　12　　日
附表一：
編號 被害人 詐騙時間、方式 寄送時間、地點 遭詐騙物品 收件地點 罪名、宣告刑及沒收 1 丁○○ 由詐欺集團成員假扮「誠信貸款馮專員」，在網路上刊登不實借貸廣告，致丁○○於108 年11月1 日晚間11時許，瀏覽後陷於錯誤，與詐欺集團成員洽談借款事宜，並依指示，寄送其所申設之本案郵局帳戶、本案台新帳戶存摺、提款卡，並將各該提款卡密碼告知「誠信貸款馮專員」 108 年11月2 日凌晨0時10分許，自嘉義市○區○○路000 號統一超商門市新嘉基門市寄出 本案郵局帳戶、本案台新帳戶之存摺、提款卡及密碼 南投縣○○市○○路00號統一超商欣鑫門市 甲○○三人以上共同犯詐欺取財罪，處有期徒刑壹年貳月。未扣案之犯罪所得新臺幣貳佰元沒收，於全部或一部不能沒收或不宜執行沒收時，追徵其價額。 

附表二：
編號 告訴人 詐騙時間、方式 匯款時間、帳戶 遭詐騙金額 受款帳戶 罪名、宣告刑 1 乙○○ 由詐欺集團成員於108 年11月5 日上午9 時許，撥打電話與乙○○，分別假扮「電信公司客服人員」、「警員」、「檢察官」，向乙○○佯稱其涉嫌刑事案件，須提供其國泰世華商業銀行之網路銀行帳戶（帳號000-00000000000號）資料以配合調查云云，以此方式詐騙乙○○，致乙○○陷於錯誤，而將上開網路銀行帳戶之帳號、密碼告知詐欺集團成員，並更改該帳戶綁定之手機號碼為0000000000號，詐欺集團成員即未經乙○○授權，擅自輸入上開帳號、密碼登入網路銀行帳戶，並操作匯款至本案郵局帳戶 108 年11月9 日凌晨0時26分許，由詐欺集團成員操作乙○○申辦之國泰世華商業銀行之網路銀行帳戶（帳號000-00000000000號）匯出 4 萬元 本案郵局帳戶 甲○○三人以上共同犯詐欺取財罪，處有期徒刑壹年貳月。 2 丙○○ 由詐欺集團成員於108 年11月7 日上午10時許，撥打電話與丙○○，假扮「金融監督管理委員會人員」，向丙○○佯稱其涉嫌刑事案件，須將款項匯入其指定之帳戶，避免帳戶內資金遭凍結云云，以此方式詐騙丙○○，致使丙○○陷於錯誤，而依詐欺集團成員指示匯款至本案郵局帳戶 108 年11月7 日下午2時54分許，由丙○○自其申辦之臺灣銀行帳戶（帳號000-000000000000號）匯出 41萬元 本案郵局帳戶 甲○○三人以上共同犯詐欺取財罪，處有期徒刑壹年陸月。